【裁判字號】    89,上訴,874
【裁判日期】    890608
【裁判案由】    違反槍砲彈藥刀械管制條例
【裁判全文】
臺灣高等法院臺南分院刑事判決           八十九年度上訴字第八七四號  Ｇ
      上  訴  人  臺灣臺南地方法院檢察署檢察官
      被      告  甲  ○  ○
      選任辯護人  黃  溫  信  律師
右上訴人因違反槍砲彈藥刀械管制條例案件，不服臺灣臺南地方法院八十九年度訴字
第二八０號中華民國八十九年六月八日第一審判決（起訴案號：臺灣臺南地方法院檢
察署八十八年度偵字第八四一七號），提起上訴，本院判決如左：
      主      文
原判決關於無罪部分撤銷。
甲○○未經許可，持有可發射子彈具有殺傷力之改造玩具手槍，處有期徒刑壹年貳月
，併科罰金新臺幣陸萬元，罰金如易服勞役，以新臺幣玖佰元即銀元參佰元折算壹日
。
扣案之造仿ＣＯＬＴ廠半自動手槍製造之四五玩具手槍一把（含彈匣一個）、黑火藥
粉一瓶（係彈藥之主要組成零件）、空彈殼十發、底火三十三粒、小彈珠二十二粒均
沒收。
      事      實
一、甲○○於八十八年四、五月間，在臺南市小北集中市場，以新臺幣（下同）七千
    餘元代價，購得具有殺傷力之槍枝、玩具搶子彈及彈藥之主要組成零件一批，並
    未經許可持有之，繼而將玩具槍子彈改造成合於上開槍枝射擊之子彈六顆，（其
    中五顆裝填直徑約６ＭＭ鋼珠，三顆可擊發具有殺傷力，另有二顆無法擊發，不
    具殺傷力；另一顆裝填直徑約４．７ＭＭ鋼珠，無法擊發，不具有殺傷力）。嗣
    於八十八年七月五日十七時三十分許，經警持檢察官所核發之搜索票，在臺南市
    安南區○○路○段五三三巷一二六弄二九號其住處，搜索扣得其所持有改造仿Ｃ
    ＯＬＴ廠半自動手槍製造之四五玩具手槍一把（該槍已拆除塑膠槍管內阻鐵改造
    而成，以打擊底火引爆子彈內火藥為發射動力，機械性能良好）、及經由吳政憲
    改造完成之子彈六顆，（其中五顆裝填直徑約６ＭＭ鋼珠，三顆可擊發具有殺傷
    力，另有二顆無法擊發，不具殺傷力；另一顆裝填直徑約４．７ＭＭ鋼珠，無法
    擊發，不具有殺傷力）、彈匣一個、槍管一支、空彈殼十發、黑火藥粉一瓶（係
    彈藥之主要組成零件）、底火三十三粒、小彈珠二十二粒。
二、案經臺南市警察局移送臺灣臺南地方法院檢察署檢察官偵查起訴。
      理      由
一、訊之被告吳政憲對於右揭時地為警查獲改造仿ＣＯＬＴ廠半自動手槍製造之四五
    玩具手槍一把、及經由吳政憲改造完成之玩具槍子彈六顆、、彈匣一個、槍管一
    支、空彈殼十發、黑火藥粉一瓶、底火三十三粒、小彈珠二十二粒等事實均坦承
    不諱。惟矢口否認有不法犯行，辯稱：上開槍彈係要買給小孩之玩具槍，該槍為
    塑膠槍管，且管內有阻鐵，火藥則為煙火火藥，應均不具殺傷力云云。
二、經查右揭事實，業據被告於警訊中供述甚詳，並有上開扣押物足證，而上開槍彈
    送請內政部警政署刑事警察局鑑定結果，(一)送鑑改造四五手槍一枝（槍枝管制編
    號0000000000）認係仿ＣＯＬＴ廠半自動手槍製造之金屬玩具手槍拆
    除塑膠槍管內組鐵改造而成，該槍以打擊底火引爆子彈內火藥為發射動力，機械
    性能良好。(二)送鑑子彈六顆，認係由玩具子彈改造完成，五顆具直徑約６ＭＭ鋼
    珠，有三顆可擊發具有殺傷力，二顆無法擊發，不具殺傷力；另一顆具直徑約４
    ．７ＭＭ鋼珠，無法擊發，不具有殺傷力。(三)黑色火藥一瓶二一五公克，認具危
    險性及傷力，依據內政部八十六年十一月二十四日台內警字第八六七０六八三
    號公告，該黑色火藥為彈藥之主要組成零件。此有該局八十八年七月十五日刑鑑
    字第六五八八三號鑑驗通知書、八十八年七月三十日刑偵五字第七三三五九號爆
    炸（裂）物鑑定處理通知書、八十八年八月十八日刑鑑字第八０五０二號函在
    卷可稽（詳偵查卷第十八、十九、二一、二五頁）。雖原審應被告選任辯護人請
    求再送請法務部調查局鑑驗，結論：送鑑槍枝及子彈係遊戲類槍械，原本不屬於
    槍砲彈藥刀械管制條例所列管之槍砲及彈藥，若送鑑空彈殼配合底火、火藥及鋼
    珠改裝成子彈，以送鑑槍枝發射，於近距離內仍具殺傷力，有法務部調查局陸
    (三)字第八九０三００八一號鑑定通知書在卷足憑。然依此鑑定結論並非推翻原刑
    事警察局所為鑑定，僅係認送鑑槍枝及子彈係遊戲類槍械，原本不屬於槍砲彈藥
    刀械管制條例所列管之槍砲及彈藥，而此為送鑑槍未經改造前之原本不屬於槍砲
    彈藥刀械管制條例所列管之槍砲及彈藥，但本案送鑑槍枝既經改造，已非原本之
    玩具槍，更何況該鑑定書同時認定，若送鑑空彈殼配合底火、火藥及鋼珠改裝成
    子彈，以送鑑槍枝發射，於近距離內仍具殺傷力，是扣槍枝具有殺傷力亦毋庸置
    疑。至於子彈則因送請內政部警政署刑事警察局鑑定時已經折解，法務部調查局
    認定組裝不完全或已擊發，送鑑時均不能擊發，乃事理所當然。本院調查時被告
    再就鑑定機關射試方法質疑，本院檢送扣押物品併上開二鑑定書函請內政部刑事
    察局說明扣押物具殺傷力之依據，覆稱：「本局原以拆解法檢視土（改）造子彈
    結構完整（是否具底火、火藥及金屬彈頭），以認定是否具殺傷力，又曾對各式
    土（改）造槍彈進行測試實驗，土（改）造子彈以擊底火引爆將彈頭射出之威力
    甚強。因常於拆解鑑驗過程中發生爆炸情形，甚或造成鑑驗人員傷害事件，基於
    土（改）造子彈本身極具不隱定性及顧慮鑑驗人員安全等因素考量，本局不再逐
    一拆解、測試，改以具防護之試射台進行試射鑑驗。該案改造子彈經實際試射可
    擊發，依實務經驗及專業知識而認具殺傷力。有該局八十九年八月九日鑑字第
    一０九五四三號函在卷可佐。又上開槍彈係被告以七千元購入，顯非一般小孩把
    玩之槍彈，是被告所辯玩具槍係給小孩玩，不具殺傷力，即無可採，事證已臻明
    確，犯行洵堪認定。
三、被告甲○○未經許可持有具有殺傷力可發射子彈之改造玩具手槍一把；改製造具
    有殺傷力之改造子彈三顆；持有彈藥之主要組成零件黑火藥粉一瓶。核其所為，
    係犯槍砲彈藥刀械管制條例第十一條第四項持有可發射子彈具有殺傷力改造玩具
    手槍罪、第十二條第一項製造子彈罪、第十三條第四項未經許可持有彈藥之主要
    組成零件罪。公訴人認以上各罪犯意各別，應分論併罰，尚有未合。被告同時同
    地購買，並未經許可持有具有殺傷力可發射子彈之改造玩具手槍一把、玩具子彈
    及黑火藥粉，進而製造具有殺傷力之改造子彈三顆，其持有具有殺傷力可發射子
    彈之改造玩具手槍一支及黑火藥粉，行為係一行為觸犯數罪名，為想像競合犯；
    進而製造具有殺傷力之改造子彈三顆則與未經許可持有彈藥之主要組成零件犯行
    門有方法結果之牽連關係，應從一重論以持有具有殺傷力可發射子彈之改造玩具
    手槍罪。原審疏未詳察，遽認被告被訴罪嫌不能證明，諭知被告無罪判決，自有
    未洽。檢察官上訴意旨，執以指摘原判決不當，為有理由，自應由本院撤銷改判
    ，以期適法。爰審酌被告有施用毒品紀錄，有臺灣高等法院被告全國前案紀錄表
    在卷可稽，犯後又矢口否認犯行，飾詞狡辯，毫無悔意，且尚未造成社會危害等
    一切情狀，量處如主文第二項所示之刑，併科罰金部分，諭知易服勞役之折算標
    準。扣案之可發射子彈具有殺傷力之改造手槍一支（含彈匣一個）、黑火藥粉一
    瓶，均屬違禁物，依法宣告沒收。至空彈殼十發、底火三十三粒、小彈珠二十二
    粒，則為被告所有供製造子彈所用，併依刑法第三十八條第一項第二款定宣告沒
    收。另改造完成之玩具槍子彈六顆（其中五顆裝填直徑約６ＭＭ鋼珠，三顆可擊
    發具有殺傷力，另有二顆無法擊發，不具殺傷力；另一顆裝填直徑約４．７ＭＭ
    鋼珠，無法擊發，不具有殺傷力），均經拆解或試射滅失；又槍管一支是否備供
    更換扣案槍枝槍管不明，核與本件犯罪無關，均不為沒收諭知，併此敘明。
四、按槍砲彈藥刀械管制條例第十九條第一項規定：「犯第七條、第八條、第十條、
    第十一條、第十二條第一項至第三項、第十三條第一項至第三項之罪，經判處有
    期徒刑者，應於刑之執行完畢或赦免後，令入勞動場所，強制工作，其期間為三
    年。」司法院大法官會議認該規定因不問行為人有無預防矯治其社會危險性之必
    要，一律予以宣付強制工作三年，拘束其中不具社會危險性之受處分人之身體、
    自由部分，其所採措施與所欲達成預防矯治之目的及所需程度，且不分情節輕重
    ，一律強制工作三年，亦侵害法官對於保安處分之裁量權，不合憲法第二十三條
    所定之比例原則，應自司法院大法官會議第四七一號解釋公佈日即八十七年十二
    月十八日起不予適用。經查被告吳政憲本案所持有者係槍砲彈藥刀械管制條例第
    十一條第四項所定之可發射子彈具有殺傷力之改造手槍，該槍之殺傷力較之同條
    例所定之其他槍砲為低，被告又從未持該槍作姦犯科，僅持有該槍，對社會治安
    之危害甚低。綜觀上情，其情節尚屬輕微，衡酌前開大法官會議解釋意旨，應認
    為對於被告非法持有改造玩具手槍行為，尚無宣告強制工作之必要，併予敘明。
五、原判決關於被告未經許可，持有刀械部分，因持有時間於八十八年七月五日十七
    時三十分許，在臺南市○○路向「義仁」借來，業據被告於警訊及本院調查供述
    甚詳，是該部分，與本判決審究部分無裁判上一罪關係，原判決所處拘役五十日
    ，如易科罰金，以三百元折算一日，蝴蝶刀一把沒收之判決部分，已因未經上訴
    而告確定，合予敘明。
據上論斷，應依刑事訴訟法第三百六十九條第一項前段、第三百六十四條、第三百條
、第二百九十九條第一項前段，槍砲彈藥刀械管制條例第十一條第四項、第十二條第
一項、第十三條第四項，刑法第十一條前段、第五十五條、第四十二條第二項、第三
十八條第一項第一款、第二款，判決如主文。
本案經檢察官曾顯智到庭執行職務。
中    華    民    國      八十九      年      九      月      十三      日
              臺灣高等法院臺南分院刑事第五庭
                                      審判長法官  茆    臺    雲
                                            法官  宋    明    蒼
                                            法官  李    文    福
右正本證明與原本無異。
如不服本判決，應於判決送達後十日內向本院提出上訴狀，其未敘述理由者並應於提
出上訴狀後十日內向本院補提理由書（應附繕本)。
                                      法院書記官  李    良    倩
中    華    民    國      八十九      年      九      月      十四      日
附錄本判決論罪法條：
槍砲彈藥刀械管制條例第十一條第四項：未經許可，持有、寄藏或意圖販賣而陳列第
                                    一項所列槍枝者，處一年以上七年以下有期
                                    徒刑，併科新臺幣七百萬元以下罰金。
第十二條第一項：未經許可，製造、販賣或運輸子彈者，處一年以上七年以下有期徒
                刑，併科新臺幣五百萬元以下罰金。
第十三條第四項：未經許可，持有、寄藏或意圖販賣而陳列第一項所列零件者，第六
                月以上五年以下有期徒刑，併科新臺幣三百萬元以下罰金。


司法院資訊處製作；財團法人民間司法改革基金會備份。
